臺灣高等法院刑事判決
110年度上訴字第3802號
上  訴  人  
即  被  告  吳政儒


上列上訴人即被告因詐欺等案件，不服臺灣新北地方法院110年
度金訴字第291號，中華民國110年8月23日第一審判決（起訴案
號：臺灣新北地方檢察署110年度偵字第8751號），提起上訴，
本院判決如下：
    主  文
原判決撤銷。
吳政儒犯三人以上共同冒用公務員名義詐欺取財罪，處有期徒刑
壹年；如附表「應沒收之偽造印文」欄所示之公印文及印文均沒
收。
    事  實
一、吳政儒與真實姓名、年籍不詳、自稱「阿新」之人，及其他
    佯裝衛生福利部中央健康保險署（下稱健保署）承辦人員、
    警察、檢察官等身分之不詳詐欺成員，意圖為自己不法之所
    有，基於三人以上共同冒用公務員名義詐欺取財、行使偽造
    公文書、行使偽造私文書及洗錢之犯意聯絡，先推由某女性
    成員於民國109年5月28日11時許撥打電話予胡志昌，佯稱為
    健保署承辦人員，謊稱胡志昌詐領健保費，嗣由佯裝為警察
    之男性成員對胡志昌謊稱其參與詐欺集團洗錢案，須配合調
    查，再由假冒為檢察官之男性成員續對胡志昌謊稱需將款項
    交付監管，應自帳戶提領款項後交予替代役云云，致胡志昌
    陷於錯誤，遂依指示於109年6月1日16時27分許，在新北市○
    ○區○○路000○0號前，將新臺幣（下同）30萬元現金交予依「
    阿新」指示前往之吳政儒，吳政儒並將裝有由詐騙成員於不
    詳時、地所偽造之「臺中地檢署監管科收據」、「臺灣臺中
    地方法院檢察署刑事傳票命令」、「臺灣臺中地方法院行政
    凍結管收執行命令」等公文書及戶名為胡志昌之中國信託商
    業銀行帳號000000000000號之帳戶存摺封面及內頁往來明細
    之私文書之信封袋1個交予胡志昌而行使之，而足以生損害
    於胡志昌、中國信託商業銀行及臺灣臺中地方法院、臺灣臺
    中地方檢察署對外執行職務之正確性及司法公信力。吳政儒
    取得前開款項後，旋即步行離去，並將前開款項交予「阿新
    」，以此方式製造金流斷點，隱匿詐欺取財犯罪所得之去向
    。嗣胡志昌發覺受騙報警處理，經警循線調閱監視器錄影畫
    面，因而查悉上情。
二、案經胡志昌訴由新北市政府警察局板橋分局報請臺灣新北地
    方檢察署檢察官偵查起訴。
    理  由
一、證據能力部分：
　㈠按被告以外之人於審判外之言詞或書面陳述，除法律有規定
    者外，不得作為證據，刑事訴訟法第159條第1項固定有明文
    ；惟被告以外之人於審判外之陳述，雖不符同法第159條之1
    至第159條之4之規定，而經當事人於審判程序同意作為證據
    ，法院審酌該言詞陳述或書面陳述作成時之情況，認為適當
    者，亦得為證據，同法第159條之5第1項亦定有明文。經查
    ，本件判決所引用之被告以外之人於審判外之陳述，固均屬
    傳聞證據，惟公訴人及上訴人即被告吳政儒對本院提示之卷
    證，均表示對於證據能力沒有意見而不予爭執，且迄至言詞
    辯論終結前亦未再聲明異議，本院審酌上開證據資料製作時
    之情況，尚無違法不當或證明力明顯過低之瑕疵，亦認以之
    作為證據，應屬適當。
  ㈡本判決所引用之非供述證據，並無證據證明係公務員違背法
    定程序所取得，亦無顯有不可信之情況，且經本院於審理期
    日為合法調查，該等證據自得作為本案裁判之資料。
二、認定事實所憑證據及理由：　　
　㈠訊據被告對於上揭犯罪事實，於原審準備程序及審理時均坦
    承不諱（見原審金訴卷第53、58、61頁），核與證人即告訴
    人胡志昌於警詢、偵訊時之證述相符（見偵卷第4至6、49、
    50頁），並有指認犯罪嫌疑人紀錄表（見偵卷第9、10頁）
    、板橋分局職務報告（見偵卷第11頁）、通聯調閱查詢單（
    見偵卷第14頁）、告訴人保單借款明細表及存摺內頁（見偵
    卷第15、16頁）、案發現場監視錄影畫面翻拍照片（見偵卷
    第22頁）、內政部警政署109年8月21日鑑定書（見偵卷第23
    至25頁）、新北市政府警察局板橋分局刑案現場勘察報告（
    見偵卷第26、27頁）、如附表所示偽造之公文書、私文書暨
    翻拍照片（見偵卷第28至30頁；扣案偽造公文書及私文書另
    置於證物袋）等在卷可稽，足認被告上開任意性自白與事實
    相符，可以採信。
　㈡至被告於本院審理期間翻異前詞，辯稱案發時係單純幫「阿
    新」收欠款，不知道這會觸犯詐欺及偽造文書等罪云云。惟
    查：　
　⒈被告於偵查中供稱案發當日係「阿新」委請伊收錢，「阿新
    」拿裝有包含本案偽造公文書在內之信封袋給伊，但伊沒有
    打開看，所以不知道裡面裝什麼云云（見偵卷第49頁背面至
    第50頁），嗣於原審準備程序中則改稱本案偽造之文書等係
    伊在便利超商雲端列印而成，但列印後即摺起來置入信封袋
    內，所以不知道內容為何云云（見原審金訴卷第第41頁），
    對於收受本案偽造之相關文書之方式，前後所辯不一，難以
    憑信。況查，本件由被告交付予告訴人如附表所示之偽造文
    書，經送內政部警政署刑事警察局為指紋鑑定，於其中「臺
    中地檢署監管科收據」（起訴書誤載為「臺灣臺中地方法院
    檢察署刑事傳票命令」）之正背面均鑑驗出被告之指紋，此
    有前揭內政部警政署109年8月21日鑑定書（見偵卷第23至25
    頁）在卷可稽，顯見被告確有直接接觸該等持交予告訴人之
    偽造文書，而該等文書上分別有明顯之「臺中地檢署監管科
    收據」、「臺灣臺中地方法院檢察署刑事傳票命令」、「臺
    灣臺中地方法院行政凍結管收執行命令」、「抗傳即拘」、
    「凍結證物」字樣，亦有顯著之「臺灣臺中地方法院檢察署
    印」、「主審檢察官王清杰」、「主任檢察官王清杰」、「
    處長莊進國」、「檢察官趙處親」之印文圖樣，難認被告就
    持該等偽造之文書行使之用意，係偽以司法機構之名對外執
    行職務及收取款項乙節，毫無所悉。
　⒉被告陳稱對於「阿新」之真實姓名年籍毫無所悉，僅知悉約
    小伊2、3歲，還是大學生，平常2人係以通訊軟體「Face Ti
    me」聯繫，「阿新」平常有在放款云云（見偵卷第50頁背面
    ；原審卷第41頁；本院卷第67頁），顯見被告除與「阿新」
    無相當信任基礎外，被告亦知悉「阿新」從事與身分顯不相
    當之工作，更無可能得依職權製發其所持交予告訴人之上開
    公文書及私文書。是以，被告接受並不相熟之「阿新」指示
    ，前往告訴人所在地，收受數額非微之30萬元，更交付明顯
    屬偽造之公文書及私文書，上開各節已足令被告對於所為確
    係為使詐欺上游躲避檢、警查緝，而指示其以相當於俗稱車
    手身分完成詐欺集團以冒用公務員名義對告訴人施行詐術，
    並交付偽造之公文書及私文書取信於告訴人，因而致告訴人
    陷於錯誤而交付款項而由其收取、層轉之詐欺取財等犯行乙
    節，知之甚詳，是被告辯稱係單純為「阿新」收款，並無共
    同冒用公務員身分詐欺取財之犯意云云，洵無可採。
　⒊而本件詐欺案件之成員，除「阿新」外，尚有分別佯以健保
    署承辦人員、警察及檢察官等，甚而包含擔任偽造相關公文
    書及私文書之人，而以如事實欄所示之詐術手法，向告訴人
    施用詐術，致其陷於錯誤，而依詐欺成員指示，將款項交付
    與被告，是本件參與詐術之人，除被告外，至少尚有4人以
    上，而被告對於參與詐欺犯行之成員含其自身、「阿新」暨
    相關對告訴人冒充公務員之人等己達三人以上之事實，亦明
    確知悉。　
　⒋又洗錢犯罪本質係為防堵不法犯罪所得變身為合法財產，促
    進金流透明、落實犯罪防制、穩定金融秩序等為目的，故洗
    錢防制法第2條明定：「本法所稱洗錢，指下列行為：一、
    意圖掩飾或隱匿特定犯罪所得來源，或使他人逃避刑事追訴
    ，而移轉或變更特定犯罪所得。二、掩飾或隱匿特定犯罪所
    得之本質、來源、去向、所在、所有權、處分權或其他權益
    者。三、收受、持有或使用他人之特定犯罪所得。」而涵蓋
    處置、多層化及整合等各階段行為，並於同法第14條、第15
    條規定其罰則，俾能防免犯罪者製造金流軌跡斷點，去化不
    法利得與犯罪行為之聯結，打擊洗錢犯罪。是行為人如客觀
    上有該條第1款或第2款之洗錢行為，且主觀上有掩飾或隱匿
    特定犯罪所得之犯意，即構成該法第2條第1款或第2款之洗
    錢行為，縱令係將自己之犯罪所得財物交予其他共同正犯，
    亦同（最高法院110年度台上字第1351號判決意旨參照）。
    查被告接受「阿新」指示，向告訴人收受其因本件詐欺成員
    分別扮以健保署承辦人員、警員、檢察官等公務員，施以詐
    術因而陷於錯誤而交付之款項，被告再將之轉交予真實姓名
    年籍均不詳之「阿新」，讓檢警無從追查該特定犯罪所得的
    去向及所在，自屬於洗錢防制法第2條第2款之「洗錢行為」
    ，而觸犯同法第14條第1項之一般洗錢罪。被告否認洗錢罪
    行，同無足採。　
  ㈢按共同正犯之意思聯絡，不限於事前有所協議，其於行為當
    時，基於相互之認識，以共同犯罪之意思參與者，亦無礙於
    共同正犯之成立；又按共同正犯之成立，祇須具有犯意之聯
    絡及行為之分擔，既不問犯罪動機起於何人，亦不必每一階
    段犯行，均須參與，若共同實施犯罪行為之人，在共同意思
    範圍內，各自分擔犯罪行為之一部，相互利用他人之行為，
    以達其犯罪之目的，其成立不以全體均參與實施犯罪構成要
    件之行為為要件；參與犯罪構成要件之行為者，固為共同正
    犯；以自己共同犯罪之意思，參與犯罪構成要件以外之行為
    ，或以自己共同犯罪之意思，事前同謀，而由其中一部分人
    實行犯罪之行為者，亦均應認為共同正犯，使之對於全部行
    為所發生之結果，負其責任；另共同正犯之意思聯絡，原不
    以數人間直接發生者為限，若有間接之聯絡者，亦包括在內
    （最高法院73年台上字第1886號判例、92年度台上字第2824
    號號判決意旨、77年台上字第2135號判例參照）。又依一般
    詐欺集團之運作模式，參照前述刑法共同正犯之規範架構，
    雖無證據證明被告直接對告訴人施用詐術或認識本件分別扮
    以健保署承辦人員、警員、檢察官等公務員之詐欺成員，或
    與之有直揭犯意聯絡，然被告知悉告訴人所交付之款項，係
    包含「阿新」在內之本案詐欺成員詐欺所得款項，其轉交之
    行為亦使包含「阿新」在內之本案詐欺成員得以躲避查緝，
    竟仍決意接受「阿新」指示，前向告訴人收受詐欺所得，使
    本案其他詐欺成員得以順利完成詐欺取財之行為，足徵其係
    基於自己犯罪之意思參與本件詐欺犯行之分工，而與「阿新
    」、扮為健保署承辦人員、警員、檢察官等公務員之詐欺成
    員等人互有犯意之聯絡及行為之分擔，縱被告僅與「阿新」
    而未與本案其他詐欺成員間有直接之犯意聯絡，揆諸上揭說
    明，仍無礙於被告與本案詐欺成員間同有犯意聯絡之形成，
    並應就其所參與犯行所生之全部犯罪結果共同負責。
　㈣綜上，被告前揭所辯，不足採信。本案事證明確，被告犯行
    堪以認定，應予依法論科。　
三、論罪之理由：　　
　㈠按刑法上所稱之「公文書」，係指公務員職務上製作之文書
    ，與其上有無使用「公印」無涉；若由形式上觀察，文書之
    製作人為公務員，且文書之內容係就公務員職務上之事項所
    製作，即令該偽造之公文書上所載製作名義機關不存在，或
    該文書所載之內容並非該管公務員職務上所管轄，然社會上
    一般人既無法辨識而仍有誤信為真正之危險，仍難謂非公文
    書（最高法院54年台上字第1407號判例意旨可資參照），從
    而，若由形式上觀察，文書之製作人為公務員，且文書之內
    容係就公務員職務上之事項所製作，即使該偽造之公文書上
    所載製作名義機關不存在，或該文書所載之內容並非該管公
    務員職務上所管轄，然社會上一般人既無法辨識而仍有誤信
    為真正之危險，仍難謂非公文書。次按刑法上所稱之公印或
    公印文，係專指表示公署或公務員資格而言，即俗稱大印與
    小官印及其印文（最高法院22年上字第1904號、69年台上字
    第693號判例參照）。經查，如附表編號1至3所示偽造之文
    書，形式上分別表明係「臺中地檢署」、「臺灣臺中地方法
    院檢察署」（現已更名為臺灣臺中地方檢察署）、「臺灣臺
    中地方法院」所出具，縱實際上並無相同名稱之真正公文書
    存在，惟該等文書形式上既已表明係以上開國家機關名義製
    作，復載有「主審檢察官王清杰」、「主任檢察官王清杰」
    、「書記官康敏郎傳票專用」、「檢察官趙處親」、「處長
    莊進國」等職銜，其內容亦係關於與刑事案件偵查及財產扣
    押等事項，自有表彰各該公署公務員本於職務而製作之意，
    且已足令社會上之一般人無法辨識，而有誤信該文書係公務
    員職務上所製作之真正文書之危險，按上說明，自屬公文書
    無誤。
　㈡又刑法所謂公印，係指公署或公務員職務上所使用之印信；
    所謂公印或公印文，係專指表示公署或公務員資格之印信，
    即俗稱大印與小官印及其印文。公印之形式凡符合印信條例
    規定之要件而製頒，無論為印、關防、職章、圖記，如足以
    表示其為公務主體之同一性者，均屬之。而不符印信條例規
    定或不足以表示公署或公務員之資格之印文，如機關長官之
    簽名章僅屬於代替簽名用之普通印章，即不得謂之公印。刑
    法第218條第1項所謂偽造公印，係屬偽造表示公署或公務員
    資格之印信而言，其形式如何，則非所問。是以，該條規範
    目的既在保護公務機關之信用性，凡客觀上足以使社會上一
    般人誤信為公務機關之印信者，不論公務機關之全銜是否正
    確而無缺漏，應認仍屬本法第218條第1項所規範之偽造公印
    文，始符立法目的（最高法院107年度台上字第3559號判決
    意旨參照）。又如僅足為機關內部一部之識別，不足以表示
    公署或公務員之資格者，則屬普通印章，不得謂之公印（最
    高法院103年台上字第3701號判決意旨參照）。準此，如附
    表編號1至3所示公文書上所蓋用偽造之「臺灣臺中地方法院
    檢察署印」，乃用以表示公署所用之印信，揆諸上揭說明，
    應屬刑法第218條所稱之公印文無訛。至附表編號1至3所示
    偽造公文書上之「主審檢察官王清杰」、「主任檢察官王清
    杰」、「書記官康敏郎傳票專用」、「檢察官趙處親」、「
    處長莊進國」等印文，則屬用於識別職位及代替簽名之簽名
    章，為普通印文。
  ㈢至附表編號4所示由詐欺成員所虛偽製作，並由被告自雲端列
    印之戶名為胡志昌之中國信託商業銀行帳號000000000000號
    之帳戶存摺封面及內頁往來明細，顯然具有創造性，且屬無
    權制作，為偽造私文書。
  ㈣另按三人以上共同冒用公務員名義犯刑法第339條之詐欺罪者
    ，構成刑法第339條之4第1項之加重詐欺罪，該條項為法定
    刑1年以上7年以下有期徒刑之罪，屬洗錢防制法第3條第1款
    所規定之特定犯罪。本案被告與「阿新」及其他不詳詐欺者
    共同向告訴人施用詐術後，為隱匿其詐欺所得財物之去向，
    要求告訴人提領現金後交付被告，被告再將所得款項交付「
    阿新」，以此方式隱匿該不法所得之去向，製造金流斷點，
    依上揭說明，被告所為自應成立洗錢防制法第14條第1 項一
    般洗錢罪。　
　㈤是核被告所為，係犯刑法第216條、211條之行使偽造公文書
    罪、同法第216條、第210條之行使偽造私文書、同法第339 
    條之4第1項第1款、第2款之三人以上共同冒用公務員名義詐
    欺取財罪，以及洗錢防制法第2條第2款、第14條第1項之一
    般洗錢罪。又本案不詳詐欺成員偽造如附表編號1至3所示各
    該印文之行為，為其偽造如附表編號1至3所示各該公文書之
    部分行為，又偽造如附表編號1至3所示公文書及如附表編號
    4所示私文書後復持以行使，偽造公文書及私文書之低度行
    為應為行使偽造公文書及私文書之高度行為所吸收，均不另
    論罪。又本案並未扣得與前開印文內容、樣式一致之偽造印
    章，參以現今科技發達，縱未實際篆刻印章，亦得以電腦製
    圖列印或其他方式偽造印文圖樣，即無法證明前開印文確係
    透過偽刻印章之方式蓋印偽造，難認確有該偽造印章之存在
    ，而不得逕認被告或其他詐欺成員有偽造前開印章之行為，
    併此敘明。 
　㈥被告與「阿新」及其他不詳詐欺成員間，有犯意聯絡及行為
    分擔，應論以共同正犯。
　㈦被告以一行為同時觸犯行使偽造公文書罪、行使偽造私文書
    罪、三人以上共同冒用公務員名義詐欺取財罪及一般洗錢罪
    ，為想像競合犯，應依刑法第55條前段規定，從一重論以三
    人以上共同冒用公務員名義詐欺取財罪。起訴書雖漏未論及
    附表編號4所示之本案詐欺成員所偽造之戶名為胡志昌之中
    國信託商業銀行帳號000000000000號之帳戶存摺封面及內頁
    往來明細之私文書，而同由被告與如附表編號1至3所示之偽
    造公文書，一併持交告訴人之行使偽造私文書犯行，然此部
    分犯行與已起訴部分，有想像競合之裁判上一罪關係，為起
    訴效力所及，本院自得併予審理。而按刑事訴訟法第95條第
    1款固規定訊問被告，應先告知犯罪嫌疑及所犯所有罪名，
    其立法目的，係在使被告得以充分行使其防禦權，避免突襲
    裁判，以維護程序之公正，俾保障被告之權益。然被告若已
    知悉其涉嫌之犯罪事實及罪名，無礙其防禦權之行使，或事
    實審法院於調查、審理中，已就被告所犯罪名之犯罪構成事
    實，對被告加以調查訊問，使被告有辯解之機會，則實質上
    ，與踐行告知之義務無異，對被告之防禦權之行使顯無任何
    妨礙，形式上，縱未告知所犯罪名，對判決本旨不生任何影
    響（最高法院93年度台上字第6304號判決意旨參照）。本院
    雖未告知被告另涉及刑法第216條、第210條之行使偽造私文
    書罪，然此罪名相較於被告就本件所犯，應依想像競合犯規
    定而從一重所論以三人以上共同冒用公務員名義詐欺取財罪
    相較，係法定刑度較輕之罪名，而被告所犯行使偽造私文書
    部分，於本院審理時亦經提示予被告實質辯論，已充分保障
    被告訴訟上防禦權之行使，併此敘明。
　㈧不依累犯規定加重其刑：
　  按刑法第47條第1項規定：「受徒刑之執行完畢，或一部之
    執行而赦免後，5年以內故意再犯有期徒刑以上之罪者，為
    累犯，加重本刑至二分之一」。參照大法官會議解釋第775 
    號解釋文內容，有關累犯加重本刑部分，固不生違反憲法一
    行為不二罰原則之問題。惟其不分情節，基於累犯者有其特
    別惡性及對刑罰反應力薄弱等立法理由，一律加重最低本刑
    ，致生行為人所受之刑罰超過其所應負擔罪責之個案，不符
    憲法罪刑相當原則，牴觸憲法第23條比例原則。於此範圍內
    ，有關機關應自本解釋公布之日起2 年內，依本解釋意旨修
    正之。於修正前，為避免發生罪刑不相當之情形，法院就該
    個案應依本解釋意旨，裁量是否加重最低本刑。經查，本案
    被告係於109年6月1日依「阿新」指示前向告訴人收受詐欺
    所得款項並交付如附表所示偽造之公文書及私文書以行使之
    。而被告前因違反毒品危害防制條例案件，經臺灣桃園地方
    法院以106年度桃簡字第1065號判決處有期徒刑3月確定，於
    107年7月31日執行完畢，有本院被告前案紀錄表存卷可查。
    被告於受有期徒刑執行完畢後，5年以內故意再犯本案有期
    徒刑以上之罪，雖為累犯，惟審酌被告經執行完畢之前案，
    與本案三人以上共同冒用公務員名義詐欺取財之罪質並不相
    同，而本案犯行距離前案執行完畢日已約2年，復無確切事
    證，足認被告有何特別之重大惡性，或對刑罰之反應力薄弱
    等教化上之特殊原因；是綜觀全案情節，對比本案罪名之法
    定刑，其罪刑應屬相當，並無須再加重其最低法定本刑，依
    上述解釋意旨，自無再依刑法第47條第1項規定加重其刑之
    必要。
　㈨本件並無刑法第59條規定減輕其刑之適用：
　　又刑法第59條規定犯罪情狀顯可憫恕，認科以最低度刑仍嫌
    過重者，得酌量減輕其刑，此雖為法院依法得行使裁量之事
    項，然非漫無限制，必須犯罪另有特殊之原因、環境與情狀
    ，在客觀上足以引起一般之同情，認為即予宣告法定低度刑
    期，猶嫌過重者，始有其適用。本件被告輕率接受「阿新」
    指示，向告訴人收受詐欺所得款項30萬元，並持交偽造之公
    文書及私文書以行使之，嚴重危害交易秩序、社會經濟安全
    ，甚而影響司法公信力。更因轉交犯罪所得而造成犯罪偵查
    追訴的困難性，所為已屬不該，是被告之行為客觀上並無任
    何情堪憫恕之處，本件並無刑法第59條規定減輕其刑之適用
    。　
四、撤銷原判決之理由及量刑：　
　㈠原審認被告犯三人以上共同冒用公務員名義詐欺取財罪犯行
    明確，而予依法論科，固非無見。惟：⒈本件被告所行使之
    偽造公文書，其上偽造之印文，除原審判決附表編號1至3「
    應沒收之偽造印文」欄所示之外，尚有「主審檢察官王清杰
    」、「主任檢察官王清杰」、「處長莊進國」等，另被告亦
    同時行使偽造之戶名為胡志昌之中國信託商業銀行帳號0000
    00000000號之帳戶存摺封面及內頁往來明細之私文書，原審
    均漏未審究，且因而未就上開偽造之印文併予宣告沒收，而
    有疏漏；⒉被告經執行完畢之前案（違反毒品危害防制條例
    ），與本案詐欺取財之罪質並不相同，且無確切事證，足認
    被告有何特別之重大惡性，或對刑罰之反應力薄弱等教化上
    之特殊原因，其罪刑應屬相當，並無須再加重其最低法定本
    刑，無再依刑法第47條第1 項規定加重其刑之必要，原審未
    審酌被告所犯之情節與前之犯罪情節，逕予加重其刑，容有
    未合；⒊又本案並無客觀上顯然足以引起一般同情、縱予宣
    告法定最低刑度或減刑後之最低刑度猶嫌過重之情事，而無
    適用刑法第59條減輕其刑之餘地，原審適用刑法第59條減輕
    ，適用法律同有違誤。
  ㈡被告上訴原坦承犯行，並主張已依調解筆錄內容如期履行，
    而請求從輕量刑並為緩刑之諭知，嗣於本院審理時否認犯行
    ，惟被告否認犯罪並無理由，且據本院論駁如前。至被告雖
    於原審與告訴人成立調解，同意給付告訴人20萬元，並約定
    自110年9月起於每月10日前分期給付5千元（調解筆錄參照
    ；見原審金訴卷第47頁），惟告訴人於本院111年1月19日審
    理期日到庭說明，被告自調解成立後迄今僅匯款2,500元，
    嗣於審理結束後，被告僅再給付1萬元予告訴人並經告訴人
    簽收無訛（收據參照，見本院卷第71頁），然至此被告仍未
    依調解筆錄足額給付，是原審於量刑審酌中考量「被告終知
    坦承犯行」、「與告訴人成立調解」等節，迄至本院審理時
    ，難認有何為有利於被告之量刑基礎變動。被告上訴確無理
    由。　　
  ㈢惟原判決既有上開可議之處，即屬無可維持，自應由本院予
    以撤銷改判。　　
　㈣爰以行為人之責任為基礎，審酌被告明知現今社會詐欺犯罪
    橫行，對被害人之財產及社會秩序產生重大侵害，竟共同以
    事實欄所示冒用公務員、行使偽造公文書及私文書等方式向
    告訴人詐取財物，並實際參與向告訴人收取款項部分之行為
    ，而隱匿詐欺犯罪所得之去向，侵害他人財產法益，所為應
    予非難；考量本件告訴人財產損害數額暨被告雖於原審與告
    訴人成立調解，然未能依約如實分期並足額給付，且於本院
    審理中又翻異前詞，否認犯行，未能坦然正視己非之犯後態
    度；兼衡被告就本件犯行參與之程度，前此之素行，國中畢
    業之智識程度，目前從事餐飲業而有固定收入，與父、兄同
    住，無須扶養對象之家庭生活狀況等一切情狀，改量處如主
    文欄第2項所示之刑。又本件雖係被告提起上訴，然因原判
    決有上述適用法律錯誤之情，依刑事訴訟法第370條第1項但
    書規定，自無不利益變更禁止原則之適用，併此敘明。
  ㈤沒收部分：
　　按偽造之印章、印文或署押，不問屬於犯人與否，沒收之，
    刑法第219條定有明文。查附表編號1至4所示公文書及私文
    書，因行使而交付予告訴人收受，已非屬被告及其他詐欺成
    員所有，尚無從宣告沒收。惟分別附著於如附表編號1至3所
    示之公文書上，如附表編號1至3「應沒收之偽造印文」欄所
    示之各該公印文與印文，仍應依上開規定，不問屬於犯人與
    否，宣告沒收。　　
據上論斷，應依刑事訴訟法第369條第1項前段、第364條、第299
條第1項前段，判決如主文。　　
本案經檢察官張維貞提起公訴，被告上訴後，由檢察官劉俊杰到
庭執行職務。　　
中　　華　　民　　國　　111 　年　　1 　　月　　28　　日
　　              刑事第二十六庭審判長法　官  劉嶽承
                                      法　官  王耀興
                                      法　官  古瑞君
以上正本證明與原本無異。
如不服本判決，應於收受送達後20日內向本院提出上訴書狀，其
未敘述上訴之理由者並得於提起上訴後20日內向本院補提理由書
（均須按他造當事人之人數附繕本）「切勿逕送上級法院」。
                                      書記官  林君縈
中　　華　　民　　國　　111 　年　　1 　　月　　28　　日
附錄：本案論罪科刑法條全文
洗錢防制法第2條
本法所稱洗錢，指下列行為：
一、意圖掩飾或隱匿特定犯罪所得來源，或使他人逃避刑事追訴
    ，而移轉或變更特定犯罪所得。
二、掩飾或隱匿特定犯罪所得之本質、來源、去向、所在、所有
    權、處分權或其他權益者。
三、收受、持有或使用他人之特定犯罪所得。

洗錢防制法第14條
有第2條各款所列洗錢行為者，處7年以下有期徒刑，併科新臺幣
500萬元以下罰金。
前項之未遂犯罰之。
前2項情形，不得科以超過其特定犯罪所定最重本刑之刑。

中華民國刑法第211條
偽造、變造公文書，足以生損害於公眾或他人者，處1年以上7年
以下有期徒刑。

中華民國刑法第216條
行使第210條至第215條之文書者，依偽造、變造文書或登載不實
事項或使登載不實事項之規定處斷。

中華民國刑法第210條
（偽造變造私文書罪）
偽造、變造私文書，足以生損害於公眾或他人者，處5年以下有
期徒刑。

中華民國刑法第211條
（偽造變造公文書罪）
偽造、變造公文書，足以生損害於公眾或他人者，處1年以上7年
以下有期徒刑。

中華民國刑法第339條之4
犯第339條詐欺罪而有下列情形之一者，處1年以上7年以下有期
徒刑，得併科100萬元以下罰金：
一、冒用政府機關或公務員名義犯之。
二、三人以上共同犯之。
三、以廣播電視、電子通訊、網際網路或其他媒體等傳播工具，
    對公眾散佈而犯之。
前項之未遂犯罰之。

附表：
編號 偽造之公文書 應沒收之偽造印文      備註 1 「臺中地檢署監管科收據」壹紙 「臺灣臺中地方法院檢察署印」公印文壹枚、「主審檢察官王清杰」印文壹枚 偵查卷第28頁下方照片，已交付告訴人 2 「臺灣臺中地方法院檢察署刑事傳票命令」壹紙 「臺灣臺中地方法院檢察署印」公印文壹枚、「主任檢察官王清杰」及「書記官康敏郎傳票專用」印文各壹枚 偵查卷第28頁背面下方照片，已交付告訴人 3 「臺灣臺中地方法院行政凍結管收執行命令」壹紙 「臺灣臺中地方法院檢察署印」公印文壹枚及「主任檢察官王清杰」、「檢察官趙處親」及「處長莊進國」印文各壹枚 偵卷第29頁下方照片，已交付告訴人 4 戶名為胡志昌之中國信託商業銀行帳號000000000000號之帳戶存摺封面及內頁往來明細  偵卷第29頁背面下方照片，已交付告訴人